臺灣臺北地方法院刑事判決　　　　　　100年度審訴字第216號
公　訴　人　臺灣臺北地方法院檢察署檢察官
被　　　告　林律學
上列被告因搶奪案件，經檢察官提起公訴（100 年度偵字第1954
4 號），被告於本院準備程序進行中，就被訴事實為有罪之陳述
，經本院告知簡式審判程序意旨，並聽取公訴人及被告之意見後
，本院合議庭裁定依簡式審判程序審理，判決如下：
    主  文
林律學意圖為自己不法之所有，而搶奪他人之動產，處有期徒刑
壹年陸月，並應於刑之執行前，令入勞動場所強制工作參年。
    事  實
一、林律學前因共同連續搶奪案件，經本院以91年度訴字第1283
    號判決判處有期徒刑2 年6 月，後經臺灣高等法院以92年度
    上訴字第2758號判決駁回上訴確定，於民國94年1 月7 日因
    縮短刑期假釋出監並付保護管束，後於94年4 月1 日縮刑期
    滿，視為執行完畢。又於96年間起，因搶奪、恐嚇取財、竊
    盜等案件，先後經臺灣板橋地方法院以96年度訴字第1935號
    判決、臺灣高等法院以97年度上訴字第4064號判決判刑確定
    ，復因施用毒品案件，經臺灣臺東地方法院以96年度訴字第
    109 號判決判處有期徒刑7 月確定，此等各罪後經依法減刑
    並定應執行有期徒刑1 年8 月，再與臺灣板橋地方法院以98
    年度訴字第2854號判決判刑確定之有期徒刑7 月接續執行，
    而於100 年1 月19日因縮短刑期假釋出監並付保護管束（刑
    期至100 年4 月22日縮刑期滿，雖假釋未經撤銷，但於本案
    尚不論以累犯，理由詳後述），但其歷經上述多次入監執行
    過程，顯未能徹底矯正己之觀念，仍不思自食其力，又因毒
    癮未戒，購毒所需金額龐大，在此假釋期間開始，先後於10
    0 年4 月12日、5 月18日、23日、25日、26日，在臺北市○
    ○區○○路、雲林縣麥寮鄉施厝村、橋頭村及麥豐村等地多
    次騎機車行搶路人財物得手，因而遭另案起訴、審理中或判
    刑確定，顯見其已有犯罪之習慣，竟又於100 年5 月27日下
    午4 時許，騎乘其友人吳宜珍（不知情）所有車牌號碼NON-
    677 號普通重型機車（但未懸掛號牌），行經雲林縣麥寮鄉
    ○○村○○路85號前，見劉盈瑩隻身騎乘機車時，機車腳踏
    板掛有紫色手提皮包1 個，認有機可乘，遂意圖為自己不法
    之所有，基於搶奪之犯意，乘劉盈瑩不備之際，自後方徒手
    拉扯搶奪劉盈瑩之紫色手提皮包（內放有現金約新臺幣1 萬
    5 千元、若干港幣、行動電話2 支搭配門號0000000000與00
    00000000、其客戶林雅琪與林延樹車險卡各1 張、國泰世華
    銀行提款卡與信用卡各1 張、郵局提款卡1 張、中國信託VI
    SA卡1 張、其本人之身分證、健保卡、駕照與行照各1 張、
    其朋友林德和行照1 張、國泰世華存摺簿2 本、印章4 粒、
    國泰世華人壽續期保費送金單1 張等物），得手後隨即騎乘
    該機車逃逸，並將皮包內現金取出花用殆盡，皮包內其餘物
    品則丟棄在雲林縣西螺鎮○○路176 號路邊草叢（因此尋回
    部分證件及行動電話，詳下述）；嗣因劉盈瑩於同年月29日
    前往雲林縣警察局臺西分局橋頭派出所報案，經該所林家隆
    等員警依劉盈瑩之描述，調閱林律學之前所犯竊盜案所用之
    交通工具照片及林律學檔存照片，並提供劉盈瑩指認，確認
    林律學為搶奪其財物之人無誤，遂於同年6 月22日於臺北看
    守所詢問林律學後，因而查知上情。
二、案經被害人劉盈瑩訴由雲林縣警察局臺西分局報請臺灣臺北
    地方法院檢察署檢察官偵查起訴。
    理  由
一、程序部分：本件被告林律學所犯係死刑、無期徒刑或最輕本
    刑為3 年以上有期徒刑以外之罪，其於準備程序中就被訴事
    實為有罪之陳述，經本院告知簡式審判程序之旨，並聽取當
    事人意見後，經本院合議庭依刑事訴訟法第273 條之1 第1
    項規定裁定由受命法官獨任進行簡式審判程序，合先敘明。
二、上開事實，業據被告於本院100 年11月21日之準備及審理程
    序中全部自白無誤，核與其警詢中自白騎車搶奪被害人劉盈
    瑩皮包之經過相符，證人劉盈瑩亦就其遭搶及皮包內所放物
    品明細陳述甚詳，對此被告亦當庭坦認無誤，並有為警尋獲
    之上開皮包及其內物品照片、贓物認領保管單（共領回行動
    電話1 支搭配門號0000000000、劉盈瑩客戶林雅琪與林延樹
    車險卡各1 張、國泰世華銀行提款卡與信用卡各1 張、其本
    人之健保卡、駕照與行照各1 張、其朋友林德和行照1 張、
    國泰世華存摺簿2 本、印章4 粒、國泰世華人壽續期保費送
    金單1 張）、指認犯罪嫌疑人紀錄表、警製偵查報告及刑案
    現場照片等件在卷可稽，堪信被告於本院之任意性自白核與
    事實相符而可採信，是本案事證已臻明確，被告犯行堪以認
    定，自應依法論科。
三、核被告所為，係犯刑法第325 條第1 項之搶奪罪。按被告有
    無累犯之事實，應否適用刑法第47條規定加重其刑，為法院
    認定事實與適用法律之基礎事項，客觀上有調查之必要性，
    應依職權調查。倘被告不合累犯之要件，事實審法院未予調
    查，依累犯規定加重其刑，即屬刑事訴訟法第379 條第10款
    規定之依本法應於審判期日調查之證據而未予調查，致適用
    法令違誤，而顯然於判決有影響，其判決為當然違背法令；
    如嗣後確認不構成累犯，非常上訴意旨執以指摘，「不問其
    所指被告前受有期徒刑宣告及執行之前科資料，是否存在於
    事實審訴訟卷宗內而得以考見」，均應認為有理由（最高法
    院100 年8 月23日第6 次刑事庭會議決議參照）。查被告於
    96年間起，因搶奪、恐嚇取財、竊盜等案件，先後經臺灣板
    橋地方法院以96年度訴字第1935號判決、臺灣高等法院以97
    年度上訴字第4064號判決判刑確定，復因施用毒品案件，經
    臺灣臺東地方法院以96年度訴字第109 號判決判處有期徒刑
    7 月確定，此等各罪後經依法減刑並定應執行有期徒刑1 年
    8 月，再與臺灣板橋地方法院以98年度訴字第2854號判決判
    刑確定之有期徒刑7 月接續執行，而於100 年1 月19日因縮
    短刑期假釋出監並付保護管束，刑期至100 年4 月22日縮刑
    期滿，雖假釋未經撤銷，但於假釋期間內，被告已於100 年
    4 月12日，在臺北市○○區○○路騎機車行搶路人財物得手
    ，雖因追加起訴程序問題而經本院以100 年度訴字第807 號
    判決不受理，檢察官因而另案起訴，尚未確定，但依起訴書
    記載，被告對此坦認無誤，以上有臺灣高等法院被告前案紀
    錄表、臺灣臺北地方法院檢察署檢察官100 年度偵字第1954
    5 號起訴書等件在卷可稽，則如該案判決有罪確定，被告顯
    然在假釋付保護管束期間故意更犯罪，依其所犯搶奪罪亦將
    受有期徒刑以上刑之宣告，是其假釋是否遭撤銷（刑法第78
    條參照），現仍未可查知，參照上開說明，尚不宜就本案逕
    以累犯論處，故未如檢察官所請加重其刑，附此敘明。
四、爰審酌被告屢屢騎機車搶奪他人財物，反覆犯案，毫無悔改
    之意，嚴重危害社會治安，但終究此次犯後坦承犯行，態度
    尚可，且已為警尋獲部分被害人劉盈瑩遭搶之財物，足以降
    低被告犯罪所生之損害，暨被告之其他素行、生活狀況、犯
    罪之動機、目的、手段等一切情狀，量處如主文所示之刑。
五、按有犯罪之習慣或因遊蕩或懶惰成習而犯罪者，於刑之執行
    完畢前，令入勞動場所，強制工作，刑法第90條第1 項定有
    明文。此所指「有犯罪之習慣」，係指對於犯罪以為日常之
    惰性行為，乃一種犯罪之習性。至所犯罪名為何，是否同一
    ，則非所問（最高法院94年度台上字6611號判決意旨參照）
    。查被告有事實欄所載各該前案紀錄或行為（見卷附臺灣高
    等法院被告前案紀錄表及相關判決、起訴書），尤其搶奪部
    分，業經入監執行獲假釋機會視為執行完畢，短短兩年竟又
    再犯，再度入監又獲假釋機會，竟仍不知珍惜，自假釋期間
    起短短兩月，臺北、雲林等地犯案數起，且均係騎機車行搶
    路人財物，手法同一，參酌被告於本院所述，被告顯係出監
    後重染毒癮，購毒所需金額龐大，因而再起犯案牟利之意，
    被告不恃正當工作賺錢，卻反覆犯罪謀財，依據前揭說明，
    已足認被告視犯罪為平常，有犯罪之習慣，單純消極執行刑
    罰已不足以協助被告再社會化，改善其潛在之惰性，是依法
    就被告所犯本案搶奪罪，諭知應於刑之執行前，令入勞動場
    所強制工作3 年，以建立其對他人財產及人身安全之尊重，
    並養成良好之工作觀念，戒除輕易動念犯罪之惰性，習得將
    來適應社會生活所需之技能，以利將來順利再社會化。
據上論斷，應依刑事訴訟法第273 條之1 第1 項、第299 條第1
項前段，刑法第325 條第1 項、第90條第1 項、第2 項，判決如
主文。
本案經檢察官葉雅婷到庭執行職務。
中    華    民    國   100    年    11    月    30    日
                  刑事第二十一庭  法  官  吳勇毅
上正本證明與原本無異。
如不服本判決應於收受送達後10日內向本院提出上訴書狀，並應
敘述具體理由；其未敘述上訴理由者，應於上訴期間屆滿後20日
內向本院補提理由書（均須按他造當事人之人數附繕本）「切勿
逕送上級法院」。告訴人或被害人如對於本判決不服者，應具備
理由請求檢察官上訴，其上訴期間之計算係以檢察官收受判決正
本之日期為準。
                                  書記官  游秀珠
中    華    民    國   100    年    12    月    1     日
附錄本案論罪科刑之法條：
中華民國刑法第325條
（普通搶奪罪）
意圖為自己或第三人不法之所有，而搶奪他人之動產者，處6 月
以上5 年以下有期徒刑。
因而致人於死者，處無期徒刑或7 年以上有期徒刑，致重傷者，
處3 年以上10年以下有期徒刑。
第 1 項之未遂犯罰之。